【裁判字號】    96,抗,1999
【裁判日期】    970221
【裁判案由】    發還擔保金
【裁判全文】
臺灣高等法院民事裁定                  96年度抗字第1999號
抗  告  人  生元製藥股份有限公司
法定代理人  戊○○
上列抗告人因與相對人甲○○等間發還擔保金事件，對於中華民
國96年10月29日臺灣板橋地方法院96年度聲字第2547號裁定，提
起抗告，本院裁定如下：
    主  文
原裁定關於相對人甲○○、丙○○、乙○○、己○○○於臺灣板
橋地方法院八十五年度存字第二三六○號擔保提存事件一案所提
存之擔保物彰化商業銀行晴光分行可轉讓定期存單，面額新臺幣
壹佰萬元券壹張（號碼：ＤＡ○七九一六）、面額新臺幣壹拾萬
元券參張（號碼：ＣＣ二三六三七～ＣＣ二三六三九），合計新
臺幣壹佰參拾萬元准予發還部分，暨命抗告人生元製藥股份有限
公司負擔程序費用部分廢棄。
上開廢棄部分，相對人於原法院之聲請駁回。
聲請及抗告費用（除確定部分外）由相對人連帶負擔。
    理  由
一相對人聲請意旨略以：甲○○、丙○○、乙○○、己○○○與
  邱創城（於民國86年9月1日死亡，其繼承人為邱月裡、丙○○
  、甲○○、乙○○、己○○○、邱瓊英、邱雲麗、丁○○、邱
  淑釧、邱谷峰、邱彥堯、邱玲華、邱郁嵐、邱柏鈞）、邱月裡
  （於90年11月23日死亡，其繼承人為丙○○、甲○○、乙○○
  、己○○○、邱瓊英、邱雲麗、丁○○、邱淑釧）等人，前依
  原法院85年度裁全字第2473號准予假處分裁定（下稱第2473號
  假處分裁定），提供如原法院85年度存字2360號提存書中提存
  物之名稱種類數量欄所載，金額共新臺幣（下同）130萬元之
  可轉讓定期存單4紙（下稱系爭提存物）為擔保後，以原法院
  85年度執全字第1735號假處分強制執行程序，對第2473號假處
  分裁定附表所列之抗告人生元製藥股份有限公司（下稱生元公
  司）所有之不動產予以執行假處分在案。又第2473號假處分裁
  定業經本院以91年度抗字第2553號予以撤銷，並經最高法院92
  年度臺抗字第35號駁回伊等所提再抗告確定在案。甲○○遂委
  由律師於96年5月28日發函催告生元公司暨其法定代理人，就
  是否因假處分受有損害一事，應於文到後21日內行使權利；然
  生元公司迄未行使，爰提出第2473號假處分裁定、85年度存字
  第2360號提存書、90年度全聲字第360號裁定、本院91年度抗
  字第2553號裁定、最高法院92年度臺抗字第35號民事裁定、邱
  創城及邱月裡之繼承系統表暨戶籍謄本、律師函暨其收件回執
  、信封、臺灣臺北地方法院96年度聲字第2397號裁定及其確定
  證明書等件影本，聲請返還系爭提存物云云。
二原法院以：第2473號假處分裁定業經原法院90年度全聲字第36
  0號、本院91年度抗字第2553號、最高法院92年度臺抗字第35
  號之裁定撤銷確定，且原法院85年度執全字第1735號假處分執
  行程序亦經撤銷等情，業據調取上開卷宗核閱屬實。又相對人
  等已於94年5月28日以 (96)函芬字第0528-2號函定20日以上之
  期間催告生元公司行使權利，惟生元公司於96年5月29日收受
  後迄未行使權利，此有律師函暨其收件回執、臺灣臺北地方法
  院96年10月17日北院錦文人字第0960005126號函、臺灣士林地
  方法院96年10月17日士院鎮民科字第0960332538號函及原法院
  民事紀錄科查詢表4紙附卷可證，已符合民事訴訟法第104條第
  1項第3款之要件，是相對人聲請發還擔保金（即返還系爭提存
  物）為有理由，應予准許。另查第2473號假處分裁定係將甲○
  ○、丙○○、乙○○、己○○○與邱創城、邱月裡共同列為債
  權人，而邱創城、邱月裡就系爭擔保金中由其等提供之部分為
  全體繼承人所公同共有，惟本件發還系爭擔保金之聲請，相對
  人並未將邱創城、邱月裡之其他繼承人邱瓊英、丁○○、邱雲
  麗、邱淑釧、邱柏鈞、邱谷峰、邱彥堯、邱玲華、邱郁嵐等人
  同列為聲請人，並不合法，此部分之聲請，即無從准許。乃裁
  定就甲○○、丙○○、己○○○、乙○○於原法院85年度存字
  第2360號擔保提存事件一案所提存之擔保物彰化商業銀行晴光
  分行可轉讓定期存單，面額100萬元券1張（號碼：DA07916
  ）、面額10萬元券3張（號碼：CC23637～CC23639）部分，得
  予以發還；並將相對人其餘之聲請駁回（相對人就原法院駁回
  部分，未據提起抗告而告確定）。
三按訴訟終結後，供擔保人證明已定20日以上之期間，催告受擔
  保利益人行使權利而未行使，或法院依供擔保人之聲請，通知
  受擔保利益人於一定期間內行使權利並向法院為行使權利之證
  明而未證明者，法院應依供擔保人之聲請，以裁定命返還其提
  存物或保證書，民事訴訟法第104條第1項第3款定有明文。又
  數人有同一債權，而其給付不可分者，各債權人僅得請求向債
  權人全體為給付，債務人亦僅得向債權人全體為給付，民法第
  293條第1項亦有明文。
四經查，原法院85年度存字2360號提存書中提存物之名稱種類數
  量欄載「彰化商業銀行晴光分行可轉讓定期存單4紙，分別為
  號碼DA07916面額新台幣（下同）壹佰萬元整，號碼CC23637、
  CC23638、CC23639面額各為壹拾萬元整，合計壹佰參拾萬元整
  」，及提存人姓名及國民身分證統一編號欄載「邱創城、邱月
  裡、乙○○、己○○○、丙○○、甲○○簽名蓋章」在卷，並
  經本院依職權調閱該提存卷宗審閱屬實，顯見上開提存書上並
  無個人各別提存金額之記載（原法院卷第7頁），是上開提存
  書中所載提存物即系爭擔保金，應為提存人邱創城、邱月裡、
  乙○○、己○○○、丙○○、甲○○（下稱邱創城等6人）為
  供擔保所共同提存，無個人分擔之部分。另依修正前提存法施
  行細則第21條 (現行法第23條)「提存物為現金或有價證券或
  貴重物品者，提存人應將提存物及提存費連同提存書，一併提
  交當地代理國庫之銀行」之規定，系爭提存物係提交當地代理
  國庫之銀行，非變換現金後提交代理國庫之銀行，顯然系爭提
  存物即為上開可轉讓定期存單4紙而屬不可分，依民法第293條
  第1項「數人有同一債權，而其給付不可分者，各債權人僅得
  請求向債權人全體為給付，債務人亦僅得向債權人全體為給付
  」之規定，相對人僅得請求向債權人全體即邱創城等6人為給
  付，即上開提存物僅得返還予邱創城等6人，不得祇返還予其
  中數人。再邱創城、邱月裡已死亡，依民法繼承編規定，其等
  財產上之一切權利、義務概由全體繼承人承受；從而邱創城、
  邱月裡就得聲請返還系爭提存物之債權，在分割遺產前為其等
  全體繼承人公同共有，即為相對人及邱瓊英、丁○○、邱雲麗
  、邱淑釧、邱柏鈞、邱谷峰、邱彥堯、邱玲華、邱郁嵐（下稱
  邱瓊英等9人）公同共有。系爭提存物既為相對人與其他繼承
  人邱瓊英等9人公同共有，其間又無應繼分存在，亦僅得返還
  予相對人及邱瓊英等9人全體，惟本件未以系爭提存物之全體
  提存人名義為聲請，亦未請求返還予全體提存人，於法即有未
  合。原裁定准相對人之聲請，裁定相對人於原法院85年度存字
  第2360號擔保提存事件一案所提存之系爭提存物准予發還，尚
  有未洽，抗告人提起抗告，求為廢棄，為有理由，應由本院予
  以廢棄裁定如主文第2項所示。爰裁定如主文。
中    華    民    國    97    年    2     月    21    日
                    民事第十六庭
                        審判長法  官 沈方維
                              法  官 王淇梓
                              法  官 湯美玉
正本係照原本作成。
不得再抗告。
中    華    民    國    97    年    2     月    21    日
                              書記官 蕭進忠


司法院資訊處製作；財團法人民間司法改革基金會備份。
